【裁判字號】    95,竹簡,153
【裁判日期】    950316
【裁判案由】    損害賠償
【裁判全文】
臺灣新竹地方法院民事簡易判決         95年度竹簡字第153號
原      告  戊○○
被      告  丙○○原名陳正宗.
被      告  乙○○
被      告  丁○○
                        26號.
被      告  甲○○
上列當事人間請求損害賠償事件，經原告提起刑事附帶民事訴訟
，由本院刑事庭裁定移送前來，本院於民國95年2月27日辯論終
結，判決如下：
    主      文
被告丙○○應給付原告新臺幣壹萬伍仟元，及自民國九十四年十
一月十三日起至清償日止，按年息百分之五計算之利息。
被告乙○○應給付原告新臺幣壹萬伍仟元，及自民國九十四年十
月二十九日起至清償日止，按年息百分之五計算之利息。
被告丁○○應給付原告新臺幣壹萬伍仟元，及自民國九十四年十
月二十九日起至清償日止，按年息百分之五計算之利息。
被告甲○○應給付原告新臺幣肆萬伍仟元，及自民國九十四年十
月二十九日起至清償日止，按年息百分之五計算之利息。
原告其餘之訴駁回。
訴訟費用由被告丙○○負擔百分之五，被告乙○○負擔百分之五
，被告丁○○負擔百分之五，被告甲○○負擔百分之二十，餘由
原告負擔。
本判決第一至四項得假執行。
    事實及理由
一、原告主張：緣被告甲○○於其位於新竹市○○區○○街14號
    住處兼設神壇，其友人即被告丙○○、乙○○、丁○○常至
    該處聊天，深夜喝酒喧嘩，破壞該住宅區之安寧，使住於斜
    對面即同街11號之原告不堪其擾，而多次報警處理，此舉造
    成被告等對原告懷恨在心，雙方因而交惡並常有爭執。嗣於
    民國（下同）93年6月13日凌晨1時30分許，被告丙○○因故
    與原告發生爭執，未料其即於新竹市○○區○○街11號前之
    馬路上，公然以「幹雞巴」等語侮辱原告。另於93年7月27
    日凌晨1時30分許，被告乙○○、甲○○與原告於上開同處
    發生爭執，被告乙○○竟公然以「幹你娘」、「幹你娘雞巴
    」及「瘋女人」等語侮辱原告，而被告甲○○亦以「瘋女人
    」之詞侮辱原告，且被告甲○○為嚇阻原告對其擾鄰之指責
    ，竟向原告恫稱：「怎麼死我不知道啦！我跟你講。」、「
    讓你住不下去，怎麼死都不知道。」、「卡注意咧！我嘎你
    講（臺語）」等語，使原告鎮日惶恐不安，擔心自身及家中
    幼子安全。而被告丁○○亦於93年11月8日凌晨0時許，於被
    告甲○○住處兼神壇內，以「瘋子」等語侮辱原告。被告等
    人所涉之妨害自由等犯行，經本院刑事庭以94年度易字第40
    9號判決判處被告丙○○、乙○○、丁○○分別拘役20、30
    、20日，如易科罰金以300元折算一日，被告甲○○拘役30
    日及有期徒刑2月，如易科罰金，以300元折算一日，且除乙○○未緩刑外，其餘均緩刑確定在案。是被告等人既公然侮
    辱原告，而被告甲○○更有恐嚇原告之侵權行為，使原告受
    有精神上痛苦，即原告受有非財產上之損害，爰依民法第一
    百八十四條、第一百九十五條之規定為本件請求。並聲明：
    被告丙○○應給付原告50,000元，及自起訴狀繕本送達被告
    丙○○翌日起至清償日止，按週年利率百分之5計算之利息
    ；被告乙○○應給付原告50,000元，及自起訴狀繕本送達被
    告乙○○翌日起至清償日止，按週年利率百分之5計算之利
    息；被告丁○○應給付原告50,000元，及自起訴狀繕本送達
    被告丁○○翌日起至清償日止，按週年利率百分之5計算之
    利息；被告甲○○應給付原告100,000元，及自起訴狀繕本
    送達被告甲○○翌日起至清償日止，按週年利率百分之5計
    算之利息；訴訟費用由被告等負擔等語。
二、被告等人固不爭執分別於上開時地對原告為公然侮辱，被告
    甲○○亦不爭執曾對原告為恐嚇行為乙節，惟被告丙○○辯
    稱曾駕貨車買賣漁貨，並非原告所稱為漁貨批發商，且因買
    賣魚貨未賺取利潤，是僅營業一、兩月後，即改行買賣醬菜
    ，現收入不穩定；而被告丁○○則辯稱伊平日均待在家中，
    僅於週末會至丈夫經營之蔥油餅攤販幫忙販賣，而販賣蔥油
    餅之月收入約20,000元至30,000元不等，名下雖有三部車，
    但都是老車，無何價值；另被告甲○○則辯稱伊先前雖曾擔
    任六合彩組頭，惟現已未簽賭六合彩，而伊開設神壇係為侍
    奉神農大帝之宗教信仰目的，信徒給予之金錢係香油錢，並
    非屬伊收入等情置辯。並聲明：請求駁回原告之訴，訴訟費
    用由原告負擔等語。
三、得心證之理由：
（一）原告主張被告丙○○、乙○○、丁○○於九十三年間常至
      被告甲○○於新竹市○○區○○街11號住處兼神壇聊天至
      深夜，使住於斜對面即同街11號之原告不堪其擾，而多次
      報警處理，雙方因而交惡並常有爭執。嗣被告丙○○於93
      年6月13日凌晨1時30分許，因與原告發生爭執，即於新竹
      市○○區○○街11號前之馬路上，公然以「幹雞巴」等語
      侮辱原告。另被告乙○○、甲○○於93年7月27日凌晨1時
      30分許，與原告於上開同處發生爭執，被告乙○○竟以「
      幹你娘」、「幹你娘雞巴」及「瘋女人」等語侮辱原告，
      而被告甲○○亦以「瘋女人」之詞侮辱原告，且被告甲○○為嚇阻原告對其擾鄰之指責，竟向原告恫稱：「怎麼死
      我不知道啦！我跟你講。」、「讓你住不下去，怎麼死都
      不知道。」、「卡注意咧！我嘎你講（臺語）」等語。而
      被告丁○○亦於93年11月8日凌晨0時許，於被告甲○○住
      處間神壇內，以「瘋子」等語侮辱原告之事實，為被告等
      所不爭執，並經本院調取本院刑事庭94年度易字第409 號
      妨害自由等刑事卷閱明屬實，自堪認原告主張為真實。
（二）按因故意或過失，不法侵害他人之權利者，負損害賠償責
      任，民法第一百八十四條第一項前段定有明文。又不法侵
      害他人之身體、健康、名譽、自由、信用、隱私、貞操，
      或不法侵害其他人格法益而情節重大者，被害人雖非財產
      上之損害，亦得請求賠償相當之金額，同法第一百九十五
      條第一項前段亦有明定。本件被告丙○○以「幹雞巴」等
      語，被告乙○○以「幹你娘」、「幹你娘雞巴」及「瘋女
      人」等語，被告丁○○以「瘋子」等語，被告甲○○以「
      瘋女人」等語公然侮辱原告，其中被告甲○○甚以「怎麼
      死我不知道啦！我跟你講。」、「讓你住不下去，怎麼死
      都不知道。」、「卡注意咧！我嘎你講（臺語）」等語恐
      嚇原告之行為，與原告之受精神上痛苦之損害結果，實有
      相當因果關係，原告主張被告等應負侵權行為責任，核屬
      有據。
（三）次按名譽被侵害者，關於非財產上之損害，加害人雖亦負
      賠償責任，但以相當之金額為限，民法第一百九十五條第
      一項定有明文，所謂相當，自應以實際加害情形與其名譽
      影響是否重大，及被害者之身分地位與加害人經濟狀況等
      關係定之（最高法院47年台上字第1221號判例要旨參照）
      。至於對被害人名譽影響重大與否，應以客觀之社會價值
      衡量，不得專以受害人主觀之感受為斷。查本件原告之教
      育程度為高職畢業，現經營安親班為業，月入約40,000元
      至50,000元不等，並有存款百餘萬元，為被告等所不爭執，
      而被告丙○○為國中畢業，目前無固定工作，以打零工維
      生，平均月薪萬餘元，被告乙○○為國中畢業，於九十三
      年間以駕駛貨車為業，平均月薪2萬餘元，被告丁○○為
      國中畢業，93年間並未在外面公司行號上班，被告甲○○
      為小學肄業，93年間並無工作之情，亦為原告所不否認，
      且經本院依職權查詢被告等財產狀況之結果，被告丙○○
      於九十三年間名下有房屋一棟、西元1992年出廠之汽車一
      輛，被告乙○○於九十三年間名下並無不動產、汽車等資
      料，被告丁○○於93年度其名下有西元1987、1995、1997
      年出廠之汽車各一輛，已較為老舊，而被告甲○○93年度
      名下有房屋一棟、土地二筆之情，有稅務電子閘門財產所
      得調件明細表在卷可按；雖原告辯稱被告丙○○於九十三
      年間從事漁貨批發買賣，被告丁○○從事蔥油餅販賣，被
      告甲○○有賭博收入及所設神壇之收入，故其等收入應該
      不少等語，惟原告就此有利於己之事實，並未舉證以實其
      說，難謂足採。是本院斟酌上揭兩造之學歷、身分、地位
      、經濟地位、被告侵權行為之情節、原告所感受之精神上
      痛苦程度、及本件之起因主要在於被告甲○○等一切情狀
      ，認原告請求被告丙○○、乙○○、丁○○各應給付原告
      50,000元、被告甲○○應給付原告100,000元，均屬過高
      ，應予核減如下所示金額，始為適當：
    1.被告丙○○因公然侮辱行為，致侵害原告之名譽，應賠償
      原告15,000元。
    2.被告乙○○因公然侮辱行為，致侵害原告之名譽，應賠償
      原告15,000元。
    3.被告丁○○因公然侮辱行為，致侵害原告之名譽，應賠償
      原告15,000元。
    4.被告甲○○因公然侮辱、恐嚇行為，致侵害原告之名譽、
      自由權，應賠償原告45,000元。
（四）從而，原告依據侵權行為之法律關係，請求被告丙○○給
      付原告15,000元，及自起訴狀繕本送達被告丙○○翌日即
      94年11月13日起至清償日止，按週年利率百分之5計算之
      法定遲延利息；被告乙○○給付原告15,000元，及自起訴
      狀繕本送達被告乙○○翌日即94年10月29日起至清償日止
      ，按週年利率百分之5計算之法定遲延利息，被告丁○○
      給付原告15,000元，及自起訴狀繕本送達被告丁○○翌日
      即94年10月29日起至清償日止，按週年利率百分之5計算
      之法定遲延利息，被告甲○○給付原告45,000元，及自起
      訴狀繕本送達被告甲○○翌日即94年10月29日起至清償日
      止，按週年利率百分之5計算之法定遲延利息，為有理由
      ，應予准許；超過此部分之請求，則無理由，均應予駁回
      。
四、假執行之宣告：
    本件為簡易訴訟程序所為被告一部敗訴之判決，爰依民事訴
    訟法第三百八十九條第一項第三款之規定，就原告勝訴部分
    ，依職權宣告假執行。
五、本件判決之基礎已臻明確，兩造其餘之攻擊、防禦方法及舉
    證，核與判決結果無影響，爰不一一予以論列，併此敘明。
五、據上論結，本件原告之訴為一部有理由，一部無理由，依民
    事訴訟法第四百三十六條第二項、第七十九條、第八十五條
    第一項、第三百八十九條第一項第三款，判決如主文。
中    華    民    國    95    年    3     月    16    日
                  新竹簡易庭    法  官  鄭政宗
以上正本係照原本作成。
如對本判決上訴，須於判決送達後20日內向本院提出上訴狀。
中    華    民    國    95    年    3     月    16    日
                                書記官  蔣淑君


司法院資訊處製作；財團法人民間司法改革基金會備份。
